臺灣高雄地方法院刑事判決　　　　　　 96年度交易字第226號
公　訴　人　臺灣高雄地方法院檢察署檢察官
被　　　告　丙○○
上列被告因過失傷害案件，經檢察官提起公訴（96年度偵字第92
8 號），本院判決如下：
    主  文
丙○○過失傷害人，處拘役伍拾日，如易科罰金，以銀元參佰元
即新臺幣玖佰元折算壹日，減為拘役貳拾伍日，如易科罰金，以
銀元參佰元即新臺幣玖佰元折算壹日。
    事  實
一、丙○○於民國95年2 月20日7 時50分許，駕駛車牌號碼E4-7
    455 號自小客車，停車在高雄市○○區○○路與中海路口以
    北約150 公尺處之西側慢車道，丙○○於停車向外開啟車門
    時，本應注意行人、車輛，並讓其先行，且當時天候晴、日
    間自然光線，無障礙物、視距良好，並無不能注意之情事，
    竟疏未注意，貿然開啟車門，致該自小客車之左前車門碰到
    自北向南騎乘腳踏車而來之甲○○右手，甲○○因重心不穩
    而人車倒地，此時適丁○○○騎乘車牌號碼YXJ-809 號輕型
    機車自甲○○左後方同向行駛而來，因遭甲○○倒地之腳踏
    車羈絆而撞擊甲○○之腳踏車，致丁○○○亦人車倒地，甲○○因此受有左手挫傷之傷害，丁○○○受有左膝後十字韌
    帶撕脫性骨折、內側半月板軟骨破裂之傷害。
二、案經甲○○、丁○○○訴由臺灣高雄地方法院檢察署檢察官
    偵查起訴。
    理  由
壹、程序方面
一、證人甲○○、丁○○○於檢察事務官前所為陳述有證據能力
    ：
  (一)按被告以外之人於審判外之陳述雖不符刑事訴訟法第159 條
    之1 至之4 等4 條之規定，而經當事人於審判程式同意作為
    證據，法院審酌該言詞陳述或書面陳述作成時之情況，認為
    適當者，亦得為證據；當事人、代理人或辯護人於法院調查
    證據時，知有刑事訴訟法第159 條第1 項不得為證據之情形
    ，而未於言詞辯論終結前聲明異議者，視為有前項之同意，
    同法第159 條之5 定有明文。
  (二)本件證人甲○○、丁○○○於檢察事務官前所為陳述，其性
    質雖屬傳聞證據，且查無符合同法第159 條之1 至之4 等前
    4 條之情形，惟證人甲○○、丁○○○所為之上開警詢筆錄
    內容，業經檢察官及被告於本院審判程序同意作為證據，審
    理時提示並告以要旨，經檢察官、被告表示意見，已知上述
    筆錄乃傳聞證據，且均未於言詞辯論終結前對該等筆錄內容
    異議，依上開規定，證人甲○○、丁○○○於檢察事務官前
    所為之陳述應具有證據能力。
二、證人丁○○○於偵查中之證述有證據能力：
  (一)按被告以外之人於偵查中向檢察官所為陳述，除顯有不可信
    之情況者外，得為證據，同法第159 條之1 第2 項定有明文
    。偵查中對被告以外之人所為之偵查筆錄，或被告以外之人
    向檢察官所提之書面陳述，性質上均屬傳聞證據。惟現階段
    刑事訴訟法規定檢察官代表國家偵查犯罪、實施公訴，依法
    其有訊問被告、證人及鑑定人之權，證人、鑑定人且須具結
    ，而實務運作時，檢察官偵查中向被告以外之人所取得之陳
    述，原則上均能遵守法律規定，不致違法取供，其可信度極
    高。
  (二)本件證人丁○○○於檢察官偵查中以證人身份向檢察官具結
    所為之證述，均未曾提及檢察官在偵查時有不法取供之情形
    ，亦無顯不可信之情況，依上說明，其於偵查中之證言自均
    具有證據能力。
貳、實體方面
一、訊據被告丙○○矢口否認有何過失傷害犯行，辯稱：我沒有
    撞倒他們2 人，甲○○當時停在我車前面另1 台汽車旁休息
    ，丁○○○就撞上甲○○，我基於好心下車查看云云。
二、經查：
  (一)被告丙○○於95年2 月20日7 時50分許，開啟車號E4-7455
    號自小客車左側駕駛座車門撞到騎腳踏車經過之甲○○右手
    背，甲○○人車摔倒後，甲○○左後方由丁○○○騎乘之機
    車前車輪隨即撞到甲○○之腳踏車，亦因此人車倒地之事實
    ，此經證人即告訴人甲○○、丁○○○於檢察事務官前及本
    院審理時證述明確（95年度他字第3265號卷第6 頁、本院卷
    第63頁、第65頁、第66頁），並有道路交通事故現場圖、道
    路交通事故調查報告表(一)、(二)、長圓中醫診所95年3 月15日
    、國軍左營醫院附設民眾診療服務處95年2 月23日診斷證明
    書各1 份、談話紀錄表2 張、現場照片10幀在卷可稽（上開
    偵查卷第9 頁至第11頁、第13頁、第14頁至第19頁），告訴
    人甲○○係騎乘腳踏車自被告駕駛之自小客車左側即慢車道
    上通行，有上開道路交通事故現場圖可徵，自無可能因告訴
    人甲○○之車速過於快速，使被告無法看見注意之理，且該
    路面並無任何缺陷，有上開道路交通事故調查報告表足徵，
    甲○○當時亦無身體不適之情狀，亦不可能在被告之車旁無
    故跌倒，是證人甲○○證稱其遭被告開啟車門時撞倒後，丁○○○騎乘之機車撞上其腳踏車亦隨之倒地等情，應屬可採
    。參以證人即告訴人甲○○、丁○○○與被告素無仇怨，衡
    情應無故意構詞誣陷被告之必要，綜上足徵，證人即告訴人
    所為上揭指訴，應非子虛杜撰，至為顯然。
  (二)被告雖辯稱是甲○○停車休息時，遭丁○○○撞上甲○○云
    云，惟甲○○是在人連同腳踏車倒下後方遭丁○○○撞上，
    此經證人甲○○及丁○○○證述明確，且互核相符，足見被
    告所辯非屬實情，再參以被告亦自承甲○○與丁○○○摔倒
    後，帶丁○○○至海軍總院急診室就醫，並留下住址及名字
    給甲○○及丁○○○（上開偵查卷第6 頁），本件事故如非
    被告肇致，縱使基於好心將傷者送至醫院就醫，亦不可能留
    下姓名住址以示負責。是被告辯稱是丁○○○撞上停車休息
    之甲○○云云，顯係卸責之詞，不足採信。
  (三)按「停車向外開啟車門時，應注意行人、車輛，並讓其先行
    」，道路交通安全規則第112 條第1 項第15款規定甚明，且
    依當時天候晴、日間自然光線，無障礙物、視距良好，並無
    不能注意之情事，竟疏未注意，如被告於開啟車門前，注意
    其左側有無車輛、行人，並讓其先行，該左前車門應無可能
    與告訴人甲○○所騎乘腳踏車發生碰撞，並導致告訴人丁○○○因而撞上甲○○所騎乘之腳踏車，使告訴人甲○○受有
    左手挫傷之傷害，告訴人丁○○○受有左膝後十字韌帶撕脫
    性骨折、內側半月板軟骨破裂之傷害，堪認被告確有停車開
    啟車門前，未注意車輛、行人，並讓其先行之過失，且被告
    之過失與告訴人2 人所受傷害結果間，顯有相當因果關係，
    至為灼然。
  (四)綜上所述，本件事證明確，被告所辯無非事後飾詞諉卸，不
    足採信，其犯行堪以認定，應依法論科。
三、核被告丙○○所為，係犯刑法第284 條第1 項前段之過失傷
    害罪（被告行為後，刑法第33條第5 款業於94年2 月2 日修
    正公布，並自95年7 月1 日起施行；修正後刑法第33條第5
    款規定「罰金：新臺幣1,000 元以上，以百元計算之。」，
    與修正前刑法第33條第5 款規定「罰金：1 元以上。」不同
    。比較新舊法結果，以舊法較有利於行為人，故依刑法第2
    條第1 項前段規定，本案關於刑法第284 條第1 項前段過失
    傷害罪之法定刑罰金部分，自應適用行為時之法律即修正前
    刑法第33條第5 款規定決定其罰金部分之法定刑）。被告一
    過失行為，同時致告訴人甲○○、丁○○○受傷，為一行為
    同時侵害甲○○、丁○○○之身體法益，為想像競合犯，應
    依刑法第55條規定，從一重處斷。爰審酌被告於向外開啟車
    門時，疏未注意行人、車輛，並讓其先行，導致告訴人甲○○、丁○○○受有傷害，迄今尚未達成民事和解，及被告之
    品行、生活狀況、智識程度等一切情狀，量處如主文所示之
    刑，並諭知易科罰金之折算標準，以資懲儆（刑法第41條第
    1 項前段，配合刪除前罰金罰鍰提高標準條例第2 條提高10
    0 倍之規定，則將易科罰金以銀元3 百元折算1 日之折算標
    準，提高為以新臺幣1,000 元、2,000 元或3,000 元折算1
    日，經比較新舊法，以行為時之舊法有利於被告）。又查被
    告犯罪行為時間，在96年4 月24日以前，核符中華民國96年
    罪犯減刑條例第2 條第1 項第3 款規定，應減其宣告刑二分
    之一如主文所示，並再諭知易科罰金之折算標準。
據上論結，應依刑事訴訟法第299 條第1 項前段，中華民國96年
罪犯減刑條例第2 條第1 項、第7 條、第9 條，刑法第2 條第1
項前段、第284 條第1 項前段、第55條、（修正前）第41條第1
項前段，刑法施行法第1 條之1 ，罰金罰鍰提高標準條例第2 條
，現行法規所定貨幣單位折算新臺幣條例第2 條，判決如主文。
本案經檢察官乙○○到庭執行職務。
中　　華　　民　　國　　96　　年　　7 　　月　　17　　日
                  鳳山刑事第一庭審判長法　官  黃三友
                                      法  官  林永村
                                      法  官  林芳華
以上正本證明與原本無異。
如不服本判決，應於判決送達後10日內，向本院提出上訴狀。
中　　華　　民　　國　　96　　年　　7 　　月　　17　　日
                                      書記官  黃靖媛
附錄本案論罪科刑法條
刑法第284條第1項
因過失傷害人者，處 6 月以下有期徒刑、拘役或 5 百元以下罰
金，致重傷者，處1 年以下有期徒刑、拘役或5 百元以下罰金。
